【裁判字號】    94,簡上,632
【裁判日期】    950427
【裁判案由】    傷害等
【裁判全文】
臺灣高雄地方法院刑事判決             94年度簡上字第632號
上  訴  人  台灣高雄地方法院檢察署檢察官
上  訴  人  丁○○
即  被  告
            戊○○
            庚○○
            壬○○
            丙○○
                      號
            辛○○
            癸○○
上二人共同
選任辯護人  許龍升律師
            吳春生律師
上列上訴人等因被告傷害等案件，不服本院高雄簡易庭中華民國
94 年6月29日94年度簡字第3334號第一審判決（聲請簡易判決處
刑案號：臺灣高雄地方法院檢察署93年度偵字第21755 號），提
起上訴，本院合議庭就被告庚○○、壬○○、丙○○、癸○○、
辛○○部分為第二審判決，就被告丁○○、戊○○部分認為不得
簡易判決處刑，改依通常程序為第一審之審判，本院判決如下：
    主  文
原判決關於丁○○、戊○○部分撤銷。
丁○○、戊○○均無罪。
其他上訴駁回。
    事  實
一、辛○○前於民國90年間因傷害案件，經本院以90年度易字第
    4577號判決有期徒刑4 月確定，於92年7 月25日易科罰金執
    行完畢。
二、癸○○、辛○○係男女朋友，共同經營位於高雄市○○區○○街26號之信聯財物管理顧問公司（下稱信聯公司），接受
    不特定人委任從事追討債務業務，嗣於93年6 月2 日接受留
    瑞源委託處理債務糾紛後，於93年8 月11日19時許，夥同丙○○、壬○○及庚○○3 人，共同前往丁○○位於高雄縣林
    園鄉○○村○○路○段107 號住處催討債務，旋因商談破裂
    ，癸○○、張銀霞、丙○○、壬○○、庚○○等五人竟基於
    共同傷害他人身體之犯意聯絡，由癸○○、辛○○押著丁○○，丙○○、壬○○、庚○○等三人則徒手共同毆打丁○○
    ，致丁○○受有顏面部挫傷、頸部多處挫瘀傷、胸部挫傷、
    腹部挫傷、右上肢挫瘀傷、左上肢挫瘀傷、頭部外傷等傷害
    ，經警據報前往處理並將丁○○送醫救治，而悉上情。
三、案經丁○○訴由高雄縣警察局林園分局報告台灣高雄地方法
    院檢察署檢察官偵查而聲請簡易判決處刑。
    理  由
一、上訴駁回部分（即被告庚○○、壬○○、丙○○、癸○○、
    辛○○及檢察官上訴部分）：
（一）訊據上訴人即被告庚○○、壬○○、丙○○、癸○○、辛○○固坦承於93年8 月11日19時許至告訴人丁○○住處催
      討債務之事實，惟矢口否認有前開傷害告訴人丁○○之犯
      行，均辯稱：渠等沒有毆打丁○○，不知丁○○為何會受
      傷云云。經查：
  １、被告庚○○、壬○○、丙○○、癸○○、辛○○於上開時
      、地傷害告訴人丁○○之事實，業據證人即告訴人即丁○○於本院審理中具結後證述：「（問：在93年8 月11日晚
      上7 點你在住處有被毆打？）有。（問：毆打你的一共有
      幾個人？）二個人押著我，三個人動手打我。（問：地點
      是在你家屋內？）在屋內。（問：打完之後？）他們叫我
      三天內要付錢，就離開了。（問：他們離開後，你是昏倒
      或是清醒？）我倒在地上，但是還有知覺。（問：是誰報
      案？誰叫救護車？）我清醒後自己打電話報警，警察來後
      才打電話叫救護車。（問：你可以確定何人押著你？何人
      動手打你？）押我的是被告辛○○、癸○○，打我的是被
      告庚○○、被告壬○○、被告丙○○。（問：打你的人有
      無拿東西打你？）空手打我。（問：毆打你的時間，前後
      有幾分鐘？）一、二分鐘。（問：報案後經過多久警員才
      到達？）我報警後警察很快就來了。（問：在你被打倒在
      地上，一直到救護車要送你去醫院中間過程，請說明？）
      警察到現場後，看到我受傷，就打電話叫救護車，我弟弟
      戊○○及姪子己○○回來，問警察我為何倒在地上，警察
      回答我被打，打人的人已經走了，我弟弟就要求警察再打
      電話再叫救護車，隔了十幾分鐘救護車才到。」等語明確
      （參本院卷第241-246 頁）。
  ２、告訴人丁○○上開證述，核與證人戊○○於本院結證：「
      ．．．當天伊下班後載兒子女兒出去買東西，約晚上7 點
      多回家。回家就看到被告丁○○躺在地上。伊當時很緊張
      就先問警察伊哥哥怎樣了，警察回答說被打，伊問打的人
      ，警察回答沒有看到人。．．」等語（參本院卷第251-25
      3 頁）；證人己○○於本院證稱：「（問：被告丁○○被
      打的那一天，你是否知道經過情形？）知道，當天我父親
      即被告戊○○載我和妹妹去大賣場買東西，回到家時看到
      伯父即被告丁○○躺在地上，有二位警察在場，祖母在旁
      邊哭，警察說我伯父是被打，叫我們趕快進去。」等語（
      參本院卷第262-264 頁）；證人乙○○即現場處理警員於
      本院結證：「．．．當時我和子○○值勤巡邏勤務，我們
      接到通知，是第一到達現場的，我們到現場是晚上7 時10
      分，我們看到被告丁○○受傷倒在圍牆進去的庭院內，並
      不是在住家房子內，他母親在旁邊哭，我們就打電話叫救
      護車，大約過二十幾分鐘救護車過來。被告丁○○當時的
      精神狀況還好我有問被告丁○○如何受傷，他回答是被打
      。．．．」等語（參本院卷第262-264 頁）均大致相符，
      足證告訴人丁○○之指述，無何可疑之處，應為真實。
  ３、此外，復有告訴人丁○○傷勢之診斷證明書乙紙在卷可稽
      。觀諸該診斷證明書係載明告訴人丁○○係於案發當天即
      93年8 月11日至醫院急診，亦與告訴人及證人前開所述相
      符，可知告訴人丁○○受有傷害之時間與上開被告庚○○
      、壬○○、丙○○、癸○○、辛○○至其住處之時間相當
      接近。再徵諸告訴人丁○○所受傷害為「顏面部挫傷、頸
      部多處挫瘀傷、胸部挫傷、腹部挫傷、右上肢挫瘀傷，左
      上肢挫瘀傷，頭部外傷」等傷勢，均核與告訴人丁○○指
      述遭被告庚○○5 人徒手毆打可能所受之傷勢大致相符，
      益見被告庚○○、壬○○、丙○○、癸○○、辛○○應有
      共同毆打告訴人丁○○甚明。
  ４、綜上所述，被告庚○○、壬○○、丙○○、癸○○、辛○○前揭所辯，要屬臨訟編纂之詞，顯無足取，本件既有相
      關證據資料足以證明被告庚○○、壬○○、丙○○、癸○○、辛○○確有前開傷害告訴人丁○○之行為，事證即已
      明確，被告庚○○、壬○○、丙○○、癸○○、辛○○之
      犯行應堪認定。
（二）核被告庚○○、壬○○、丙○○、癸○○、辛○○所為，
      均係犯刑法第277 條第1 項之普通傷害罪。又被告庚○○
      、壬○○、丙○○、癸○○、辛○○就前揭傷害犯行，有
      犯意聯絡及行為分擔，均為共同正犯。再被告辛○○於90
      年間因傷害案件，經本院以90年度易字第4577號判決有期
      徒刑4 月確定，於92年7 月25日易科罰金執行完畢，有臺
      灣高等法院被告前案紀錄表1 份附卷足憑，其於5 年內再
      犯本案有期徒刑以上之罪，為累犯，應依刑法第47條規定
      加重其刑。原審以被告罪證明確，因而適用刑法第28條、
      第277 條第1 項、第47條、第41條第1 項前段，罰金罰鍰
      提高標準條例第1 條前段、第2 條，並審酌被告被告庚○○、壬○○、丙○○、癸○○及辛○○僅因受託追討債務
      未果，即對告訴人丁○○暴力相向，惡性非輕，且被告五
      人犯罪後均否認犯行，態度非佳，及告訴人丁○○所受傷
      勢非輕等一切情狀，判處被告庚○○、壬○○、丙○○、
      癸○○有期徒刑3 月；被告辛○○有期徒刑4 月，併諭知
      易科罰金之折算標準，其認事用法均無違誤。上訴人庚○○、壬○○、丙○○、癸○○、辛○○以其等並無傷害告
      訴人丁○○提起上訴，而指摘原判決不當，並無足採，應
      予駁回。
（三）再檢察官雖循告訴人丁○○請求提起上訴，以本件被告庚○○等五人合組暴力討債集團維生，恣意誣賴善良百姓欠
      債務，仗勢人多勢眾，以私刑暴力要債，致告訴人遍體麟
      傷，且在此之前被告等亦多次騷擾，並以汽車撞毀告訴人
      門戶，因認原審對於被告五人之量刑過輕等語。惟查，法
      官於有罪判決中，究應如何量處罪刑，為實體法賦予審理
      法官裁量之刑罰權事項，法官行使此項裁量權，自得依據
      個案情節，參諸刑法第57條所定各款犯罪情狀之規定，於
      該法定刑度範圍內，基於合義務性之裁量，量處被告罪刑
      。本院以為，量刑之裁量權，乃憲法所保障法官獨立審判
      之核心，法院行使此項裁量權，亦非得以任意或自由為之
      ，仍應受一般法律原理原則之拘束，即仍須符合法律授權
      之目的、法律秩序之理念、國民法律感情及一般合法有效
      之慣例等規範，尤其應遵守比例原則及平等原則之意旨，
      否則即可能構成裁量濫用之違法（另參見最高法院86 年
      度台上字第7655號判決）。亦即如非有裁量逾越或裁量濫
      用之明顯違法情事，自不得擅加指摘其違法或不當，即使
      上級審對下級審裁量權之審查，亦應同此標準，此不僅在
      保障法官不受任何制度外之不當干涉，更保障法官不受制
      度內的異質干涉，此方符憲法第80條所宣示獨立審判之真
      義。原審判決既已審酌被告庚○○、壬○○、丙○○、癸○○、辛○○五人因追討債務，即對告訴人暴力相向之惡
      性非輕，其五人犯罪後均否認犯行，態度非佳，及告訴人
      丁○○所受傷勢及刑法第57條所列各款情形予以量刑，並
      無恣意違法之處，且量刑尚稱妥適，自不得僅因上訴人指
      摘量刑過輕，即認原審刑罰裁量權之行使有何違法或不當
      之處。綜上所述，檢察官上訴意旨請求撤銷原判決，為無
      理由，應予駁回。
二、撤銷原判決部分（即被告丁○○、戊○○上訴部分）：
（一）聲請簡易判決處刑意旨略以：庚○○、壬○○、丙○○、
      癸○○、辛○○上開於93年8 月11日19時許共同傷害丁○○後，詎丁○○不甘被打，遂夥同其胞弟戊○○等不明人
      士共十餘人，竟基於共同毀損他人之物之犯意聯絡，分持
      鋁梯、鐵棍等物攻擊辛○○所駕駛之車牌號碼4770 -FB號
      自小客車，致該自小客車前後擋風玻璃破損不堪使用，足
      生損害於辛○○，因認被告丁○○、戊○○涉共犯刑法第
      354 條之毀損罪嫌云云。
（二）按刑事訴訟法第232 條所謂犯罪之被害人，指因犯罪行為
      直接受損害之人，就財產犯罪言，並不限於所有權人，即
      對於該財產有事實上管領之人，因他人之犯罪行為而其管
      領權受有侵害者，亦不失為直接被害人。物之借用人或承
      租人，對於借用物或租賃物雖無所有權，但享有管理、使
      用或收益之權利，如故予毀損，致不能為使用或收益時，
      該借用人或承租人，自得合法提出告訴。本件檢察官所指
      遭毀損之4770-FB 號自小客車雖非為辛○○所有（參卷附
      之車籍作業系統- 查詢認可資料），惟辛○○既為承租人
      ，就該車即有管領權能，則其提起本件告訴自屬合法，先
      予敘明。
（三）按犯罪事實應依證據認定之，無證據不得認定其犯罪事實
      。又不能證明被告犯罪者，應諭知無罪之判決，刑事訴訟
      法第154 條第2 項、第301 條第1 項分別定有明文。另事
      實之認定，應憑證據，如未能發現相當證據，或證據不足
      以證明，自不能以推測或擬制之方法，為裁判基礎；又認
      定犯罪事實，所憑之證據，雖不以直接證據為限，間接證
      據亦包括在內，然無論直接或間接證據，其為訴訟上之證
      明，須於通常一般之人均不致於有所懷疑，而得確信其為
      真實之程度者，始得據之為有罪之認定，倘其證明尚未達
      到此一程度，而有合理性懷疑之存在時，即無從為有罪之
      認定；再告訴人之告訴，係以使被告受刑事訴追為目的，
      是其陳述是否與事實相符，仍應調查其他證據以資審認，
      此分別有最高法院40年臺上字第86號、76年臺上字第4986
      號、52年臺上字第1300號判例可資參照。
（四）本件檢察官認被告即上訴人丁○○、戊○○共犯毀損罪嫌
      ，無非係以告訴人辛○○之指訴、證人庚○○、壬○○、
      丙○○、癸○○之證詞及照片16幀等資為論據；被告丁○○、戊○○則否認有何毀損之犯行。被告丁○○辯稱：渠
      等沒有毀損辛○○等所駕駛之車子，伊不知該車玻璃為何
      會破壞云云，被告戊○○辯稱：伊當時並沒有在場等語。
      經查：
  １、告訴人辛○○於95年4 月13日在本院結證稱：「（問：當
      日到達後的情形，請說明？）我們到達後有一個人自稱是
      丁○○的代理人，他就問我們被告癸○○有沒有打電話恐
      嚇丁○○，又問說車子的事情，我就說如果不是要談債務
      的話，就沒有什麼好談，我們就準備要離開，結果這個人
      就大叫都出來吧，還說不要讓他們走，都把他們打死，就
      有人拿鋁梯、棍棒出來打我們的車子，打完後，我叫被告
      癸○○趕快開車走，我們離開現場就打電話報警。（問：
      你們有無再回到現場？）我們在附近等，看到警察來我們
      才又回到現場。（問：當時你們五個人都在車內？）是。
      （問：妳在和被告丁○○對話時，當時妳也在車內？）不
      是，我和被告癸○○下車坐在廣場的椅子上和他談。（問
      ：被告丁○○大叫都出來，這時你們是在車上或是在廣場
      上？）當時我們正在走近車子的路上，看到有人出來，我
      們就趕快跑進車內。（問：一共跑出來多少人？）大約有
      十個人左右。（問：妳可以認識其中幾個人？）我認得被
      告戊○○。（問：當天之前妳與被告戊○○有見過面？）
      沒有。（問：妳是在何時、何地指認被告戊○○？）警察
      到達現場時，我們也回現場，我有問警察坐在屋內的那個
      人是誰，警察說是戊○○，我又問被抬上救護車那個人是
      誰，警察說是丁○○。（問：那麼多人，為何可以指認被
      告戊○○？）我們回到現場只有剩被告戊○○在場。（問
      ：妳可以記得被告戊○○拿何物毀損妳的車子？）不記得
      。（問：車子被毀損，車內的人有無受傷？）玻璃破掉時
      有被玻璃碎片割傷，但沒有什麼大的傷害。（問：妳在何
      時、何地看到被告戊○○砸車？）當時我在車內右前座，
      他們全部的人都從我的右前方及右側過來，我不能確定被
      告戊○○是從那一個方向出現，我只記得我有看到被告戊○○的側面。（問：被告戊○○的臉有何特徵，為何會記
      得被告戊○○？）被告戊○○的臉有何特徵我不記得，但
      是我對他的樣子及穿著有印象。（問：被告戊○○的穿著
      與其他人的穿著有何不同？）我現在不記得。」（參本院
      卷第246-251 頁筆錄）。
  ２、告訴人辛○○上開指訴固與證人庚○○、壬○○、丙○○
      、癸○○於警詢之陳述大致相符。然依告訴人辛○○所陳
      當時渠五人正在走近車子的路上，聽到有人大喊都出來，
      看到有人出來且拿鋁梯、棍棒等工具，渠等就趕快跑進車
      內，則渠五人既已進入車內，卻未立即發動油門加速離開
      現場，而是停留在原地任由他人砸車，告訴人辛○○既未
      述及當時有何不能立即離開現場之特殊狀況，渠等五人如
      此之情狀，即有可疑；又依卷附毀損照片觀之（參警卷第
      22頁），車牌號碼4770 -FB號自小客車之前後擋風玻璃均
      遭砸毀，惟車身均屬完好，無何擦痕或遭砸之痕跡，是依
      告訴人所述，於十餘人分持鋁梯、鐵棍等物攻擊其駕駛之
      4770 -FB號自小客車狀況下，該十餘人竟尚能選擇下手部
      位，僅砸玻璃，均未損及車身，實與一般情況有所背離；
      再者依前開照片，該車之擋風玻璃損壞嚴重，坐於車內之
      人應無可避免遭玻璃割傷等，然本件辛○○等五人均未提
      出渠受傷之指訴或證明，且證人乙○○亦證稱當時於現場
      並未看到辛○○他們有受傷情形（見本院卷第261 頁），
      此亦啟人疑竇，與常理有所不符。綜上諸多疑點，顯見告
      訴人辛○○之指述有甚多矛盾、瑕疵之處，本院自無法率
      為不利被告丁○○、戊○○之認定。
  ３、又證人乙○○在本院結證稱：「（問：在你們到場後，一
      直到救護車來，被告戊○○有無在場？）他不在場。（問
      ：你在何情形下看到被告戊○○？）我看到被告戊○○好
      像騎機車進來，就問我被告丁○○怎麼了，後來救護車就
      來了。（問：要送救護車之前，被告辛○○、被告癸○○
      等人有無過來？）有，我們要將被告丁○○抬上救護車時
      ，被告辛○○靠過來，被告辛○○就語氣很不好，指著被
      告丁○○、戊○○說被他們砸車。（問：你當時有無去查
      看被告辛○○的車子毀損情形？）有，我有過去拍照，看
      到車子的後車窗有凹痕、裂痕，後車窗比較嚴重，前車窗
      也有一點裂痕。」等語（參本院卷第257-260 頁）。且證
      人己○○前開證述亦證稱當日其父親即被告戊○○載其和
      妹妹去大賣場買東西，回到家時看到伯父即被告丁○○躺
      在地上，有二位警察在場，依上證人乙○○、己○○之證
      詞足徵當日被告戊○○應係於丁○○遭毆打後方返抵住處
      ，是應無告訴人所述之毀損犯行。告訴人辛○○指稱被告
      戊○○在場並為毀損犯行，惟就如何指認被告戊○○，於
      十餘人中為何特別認得被告戊○○等，均無法提出具體之
      說明，指述尚有瑕疵，亦無法遽採認之，是應仍以證人乙○○、己○○之證詞可採，而認被告戊○○確不在場。
  ４、再本件雖有車牌號碼4770 -FB號自小客車遭毀損照片附卷
      可稽（參警卷第22頁），然此僅能證明4770 -FB號自小客
      車確受有如照片所示之損壞狀況，惟尚無法因此推知係何
      人所為。又告訴人所指該十餘人所持之鋁梯、鐵棍等物，
      雖亦經警拍照附卷供憑（參警卷第23、24頁），然亦僅能
      證明確有此等工具存在，至是否即確有十餘人持該工具為
      砸車犯行，亦無法遽認之。
（五）綜上所述，本院認告訴人辛○○所指與客觀上所呈現之證
      據並不相符，至於車損及工具照片，則僅能顯示告訴人之
      車子受有損害等，尚非能直接證明該損害係由被告丁○○
      、戊○○所造成，公訴人所舉之證據均無法據為不利被告
      之認定。是本件被告丁○○、戊○○是否確有公訴人所指
      之毀損犯行，依現有證據，並未達於通常一般之人均不致
      有所懷疑，而得確信其為真實之程度，揆諸上開判例說明
      ，本件既有合理之懷疑存在而無從使本院得有罪之確信，
      自應依法為無罪之諭知。原審未察遽就此部分論罪科刑，
      容有未洽，被告丁○○、戊○○以此指摘原判決不當，為
      有理由，自應撤銷原判決，並依法諭知無罪之判決。
（六）末按檢察官聲請以簡易判決處刑之案件，經法院認為有第
      451 條之1 第4 項但書之情形者，應適用通常訴訟程序審
      判之，刑事訴訟法第452 條定有明文；且對於簡易判決之
      上訴，準用刑事訴訟法第3 編第1 章及第2 章之規定，管
      轄第二審之地方法院合議庭受理簡易判決上訴案件，應依
      通常程序審理。其認案件有刑事訴訟法第452 條之情形者
      ，應撤銷原判決，逕依通常程序為第一審判決，法院辦理
      刑事訴訟簡易程序案件應行注意事項第14項亦規定詳盡。
      本件經本院審理後，認被告丁○○、戊○○應為無罪之諭
      知，已如前述，而有刑事訴訟法第451 條之1 第4 項但書
      第3 款之情形，故依前揭規定，應由本院合議庭逕依通常
      程序審理後，自為第一審判決，檢察官或被告如不服本判
      決，仍得於法定上訴期間內，向管轄之第二審法院提起上
      訴，附此敘明。
據上論斷，應依刑事訴訟法第455 條之1 第1 項、第3 項、第45
2 條、第369 條第1 項前段、第368 條、第364 條、第299 條第
1 項前段、第301 條第1 項，刑法第28條、第277 條第1 項、第
47條、第41條第1 項，罰金罰鍰提高標準條例第1 條前段、第2
條，判決如主文。
本案經檢察官甲○○到庭執行職務。
中    華    民    國    95    年    4     月    27    日
                          臺灣高雄地方法院刑事第四庭
                                審判長法  官  郭玫利
                                      法  官  陳振嘉
                                      法  官  林意芳
以上正本證明與原本無異。
上訴人即被告庚○○、壬○○、丙○○、癸○○、辛○○部分
不得上訴。
檢察官及上訴人即被告丁○○、戊○○如不服本判決，應於判決
送達後十日內，向本院提出上訴狀。
中    華    民    國    95    年    4     月    27    日
                                      書記官  曾秀鳳
附錄本判決論罪科刑所依據之法條：
中華民國刑法第277條
傷害人之身體或健康者，處三年以下有期徒刑、拘役或一千元以
下罰金。
犯前項之罪因而致人於死者，處無期徒刑或七年以上有期徒刑；
致重傷者，處三年以上十年以下有期徒刑。


司法院資訊處製作；財團法人民間司法改革基金會備份。
